【裁判字號】    90,訴,673
【裁判日期】    900912
【裁判案由】    確認薪津債權存在
【裁判全文】
臺灣彰化地方法院民事判決  九十年度訴字第六七三號
    原      告  太設企業股份有限公司
    法定代理人  甲○○
    訴訟代理人  丁○○
    被      告  順東工業股份有限公司
    法定代理人  乙○○
    訴訟代理人  丙○○
右當事人間請求確認薪津債權存在事件，本院判決如左：
    主      文
確認訴外人乙○○對被告有每月新台幣五萬元之薪津債權存在。
確認訴外人楊陳玉梅對被告有每月新台幣二萬五千元之薪津債權存在。
訴訟費用由被告負擔。
    事      實
甲、原告方面：
一、聲明：如主文所示。
二、陳述：
（一）原告執有訴外人乙○○、楊陳玉梅簽發未載到期日之本票一紙，經提示尚有新
      台幣（下同）七十一萬九千一百十六元，嗣原告聲請法院就訴外人乙○○、楊
      陳玉梅於被告公司之薪津予以強制執行，經本院九十年三月十二日發給九十年
      度執字第一六七一號執行命令，就訴外人乙○○、楊陳玉梅之每月應領薪津及
      工作、年終、考核、績效獎金予以扣押，詎被告竟以「乙○○預支薪津一百六
      十餘萬元及楊陳玉梅預支薪津三十六萬餘元，由聲明人按月扣抵」聲明異議，
      原告認被告所述不實，爰依強制執行法第一百二十條規定提起本訴。
（二）對被告抗辯之陳述：訴外人乙○○、楊陳玉梅為被告公司之員工，每月薪津分
      別為五萬元、二萬五千元，此為被告自認，被告雖抗辯稱預支借款而由其薪津
      按月扣抵云云，但被告於八十九年四月間發生財務危機，旋即向法院聲請重整
      ，由本院發給緊急處分，至九十年二月七日發給裁定准予重整，在此期間被告
      無法將公司資金借予其公司負責人夫妻即訴外人乙○○、楊陳玉梅，更何況在
      有重整人及重整監督人之監督下，怎可能將公司資金轉為私人使用，使妨害債
      權之狀況發生，且訴外人楊陳玉梅部分，被告係自九十年四月份開始扣抵，其
      時上述扣押命令早已到達被告，又被告稱訴外人乙○○、楊陳玉梅夫妻之借款
      ，係由其每月薪津全數扣抵，其生活之必要支出均無，顯不合常理，被告所言
      係為避免其負責人夫妻亦係其最大股東及次大股東之薪津遭執行，其主張應為
      不實。
乙、被告方面：被告未於最後言詞辯論期日到場，惟據其以前到場之聲明陳述如左：
一、聲明：（一）原告之訴駁回。（二）訴訟費用由原告負擔。
二、陳述：自認訴外人乙○○係被告公司之董事長兼總經理，月薪五萬元，訴外人楊
    陳玉梅係被告公司員工，月薪二萬五千元，因公司發生財務危機，需要董事長領
    導，且公司在大陸有設廠，唯恐董事長遭限制出境，故借款給訴外人乙○○一百
    六十多萬元，以供其繳納八十七、八十八年度之欠稅，借款給訴外人楊陳玉梅十
    六萬三百元，供其繳納其夫即訴外人乙○○之欠稅，訴外人楊陳玉梅借款部分，
    在收到扣押命令之前即已收到稅款繳納通知，其借款亦經公司管理階層及重整監
    督人同意。
    理      由
一、被告受合法通知，未於最後言詞辯論期日到場，核無民事訴訟法第三百八十六條
    各款所列情形，爰依原告聲請，由其一造辯論而為判決。
二、原告主張之事實，已據其提出與所述相符之本院九十年度執字第一六七一號執行
    命令、被告之聲明異議狀、本院八十九年度聲字第一六０號民事裁定、八十九年
    度整字第一號民事裁定、被告之公司變更登記事項卡等件為證，被告亦自認訴外
    人乙○○係被告公司之董事長兼總經理，月薪五萬元，訴外人楊陳玉梅係被告公
    司員工，月薪二萬五千元等情，被告雖抗辯稱曾借款給訴外人乙○○一百六十多
    萬元，借款給訴外人楊陳玉梅十六萬三百元，供其繳納訴外人乙○○之欠稅等語
    ，但經原告否認之，被告雖提出其設在合作金庫之活期存款存摺、違章案件罰鍰
    繳款書、綜合所得稅核定稅額繳款書、簽呈、個人薪資明細表等件為證，惟查：
    按公司之資金，除因公司間業務交易行為有融通資金之必要者外，不得貸與股東
    或任何他人，公司法第十五條第二項定有明文。此規定之立法目的，在使公司之
    資金能於正常經營範圍內運用，防止公司資金變相減少，損害股東之權益。又按
    法律行為，違反強制或禁止之規定者，無效。民法第七十一條前段亦有明文。本
    件訴外人乙○○係被告公司之董事長兼總經理，並與訴外人楊陳玉梅為夫妻，分
    別為被告公司之最大股東及次大股東，此據被告自認，並有上述公司變更登記事
    項卡可按，被告於八十九年四月間發生財務危機，旋即向法院聲請重整，由本院
    於八十九年五月二十四日發給緊急處分之裁定，至九十年二月七日發給准予重整
    之裁定，有上述本院八十九年度聲字第一六０號民事裁定、八十九年度整字第一
    號民事裁定為證，此亦為被告不爭執，又本院九十年度執字第一六七一號強制執
    行事件於九十年三月十二日核發執行命令，就訴外人楊陳玉梅對於被告之每月應
    領薪津中三分之一、及工作、年終、考核、績效獎金中四分之三予以扣押，禁止
    訴外人楊陳玉梅向被告收取或為其他處分，並依該命令移轉於債權人即原告，且
    於九十年三月十四日送達被告及訴外人楊陳玉梅，此據該執行命令載明並有送達
    證書附於該執行事件卷內可稽，但依被告提出上述訴外人乙○○向被告借款之簽
    呈所載，其日期分別係九十年一月十五日借款八十八萬一千三百十八元、九十年
    一月十七日借款八十一萬二千七百八十三元，其簽呈之承辦人與核准人均簽名為
    「富」，應均為身兼被告公司董事長與總經理之訴外人乙○○，另依上述訴外人
    楊陳玉梅向被告借款之簽呈所載，其日期為九十年四月十一日，借款十六萬三百
    元，簽呈之承辦人為訴外人楊陳玉梅，並述明係用以繳其夫即訴外人乙○○八十
    七年所得稅罰款，核准人亦簽名為「富」之訴外人乙○○，在被告公司財務危機
    已聲請重整之時，訴外人乙○○基於被告公司董事長兼總經理之職權，核准其自
    己個人及其妻即訴外人楊陳玉梅對被告公司之借款，均用以清償其個人之欠稅，
    金額共計高達一百八十五萬四千四百零一元，訴外人楊陳玉梅上述借款部分且係
    在本院上述執行命令送達被告之後，又依被告所述扣抵薪津之情節，訴外人乙○
    ○每月薪津五萬元全部扣抵，須扣抵二年九月多，訴外人楊陳玉梅每月薪津二萬
    五千元全部扣抵，須扣抵六月多，訴外人乙○○、楊陳玉梅夫妻在被告公司工作
    ，其薪津長期遭全部扣抵，未留下任何生活必要費用，顯與常情不合，足見上述
    借貸行為顯非單純之員工預支薪津約定扣還之行為，該借款亦非「因公司間業務
    交易行為有融通資金之必要者」，卻使公司之資金未能於正常經營範圍內運用，
    又使公司資金變相減少，損害股東之權益，自屬違反公司法第十五條第二項之禁
    止規定，縱經重整監督人同意，依上述民法第七十一條前段規定，被告主張之上
    述借貸契約仍應屬無效，被告主張依上述借貸契約扣抵訴外人乙○○、楊陳玉梅
    之薪津云云，不可採納，堪信原告之主張為真實。
三、從而，原告依強制執行法第一百二十條規定提起本訴，請求確認如主文所示之事
    項，即無不合，應予准許。
四、結論：原告之訴為有理由，並依民事訴訟法第三百八十五條第一項前段、第七十
    八條、第八十五條第一項前段，判決如主文。
中      華      民      國      九十    年      九      月     十二     日
                                    臺灣彰化地方法院民事第二庭
~B法      官  余仕明
右為正本係照原本作成。
如對本判決上訴，應於判決送達後二十日內向本院提出上訴狀。
~B法院書記官  楊美芳
中      華      民      國      九十    年      九      月     十九     日


司法院資訊處製作；財團法人民間司法改革基金會備份。
